【裁判字號】    97,上易,381
【裁判日期】    970305
【裁判案由】    違反毒品危害防制條例
【裁判全文】
臺灣高等法院刑事判決                 97年度上易字第381號
上  訴  人  臺灣新竹地方法院檢察署檢察官
被      告  甲○○
上列上訴人因被告違反毒品危害防制條例案件，不服臺灣新竹地
方法院96年度易字第611號，中華民國96年12月31日第一審判決
（聲請簡易處刑案號：臺灣新竹地方法院檢察署96年度毒偵字第
944號），提起上訴，本院判決如下：
    主  文
原判決撤銷，發回臺灣新竹地方法院。
    理  由
一、聲請簡易判決處刑意旨略以：被告甲○○前因施用毒品案件
    （下稱初犯），經臺灣新竹地方法院以88年度毒聲字第1111
    號裁定送勒戒處所施以觀察勒戒後，認無繼續施用毒品傾向
    ，於88年6月23日觀察勒戒執行完畢釋放，並經臺灣新竹地
    方法院檢察署檢察官以88年度偵字第4523號為不起訴處分確
    定。又於上開觀察、勒戒執行完畢釋放後5年內，因施用第
    二級毒品案件（下稱再犯），經該院以88年度毒聲字第1483
    號裁定送勒戒處所觀察、勒戒後，認有繼續施用毒品之傾向
    ，再經臺灣新竹地方法院以88年度毒聲字第1788號裁定令入
    戒治處所施以強制戒治，嗣其強制戒治執行滿3月後，經戒
    治處所認無繼續戒治之必要，經該以89年度毒聲字第570號
    裁定停止戒治，所餘戒治期間交付保護管束，並於89年8月
    26日保護管束期滿未經撤銷，視為強制戒治期滿執行完畢，
    刑責部分則經該院以88年11月6日以88年度竹北簡字第281號
    刑事簡易判決判處有期徒刑5月確定，後經該院以89年度聲
    字第960號裁定免其刑之執行。詎其仍不知悔改，於96年2月
    8日上午9時許，在新竹縣湖口鄉某不詳地點之加油站廁所內
    施用第二級毒品安非他命（下稱三犯），為警於96年2月11
    日查獲，因認被告涉犯毒品危害防制條例第10條第2項施用
    第二級毒品罪嫌，而聲請原審簡易判決處刑等語。
二、原判決意旨略以：被告甲○○於96年2月8日上午9時許，在
    新竹縣湖口鄉某不詳地點之加油站廁所內，以將第二級毒品
    安非他命放入玻璃球內燒烤，吸食其所產生之煙霧等方式，
    非法施用第二級毒品安非他命1次等情，認不得以簡易判決
    處刑，改依通常程序審理；而被告上揭事實，業據其於警詢
    時坦認無訛，並有尿液送驗受檢人真實姓名代號對照表及昭
    信科技顧問股份有限公司96年3月17日濫用藥物尿液檢體檢
    驗報告各1紙附卷可稽（見毒偵944卷第5至10頁），被告施
    用第二級毒品安非他命之犯行，堪以認定。而被告有公訴意
    旨所列之施用毒品前科，是被告本件施用第二級毒品之犯行
    ，距其89年8月26日強制戒治期滿執行完畢釋放，已逾5年，
    且期間未曾再犯，應適用毒品危害防制條例第3項之規定，
    檢察官應先聲請法院裁定觀察勒戒，其逕行對被告提起公訴
    ，於法未合，因認本件起訴之程序違背規定，而不經言詞辯
    論程序，逕為不受理判決之諭知云云。
三、經查：按施用第一、二級毒品為犯罪行為，毒品危害防制條
    例第10條定有處罰明文。故施用第一、二級毒品者，依前揭
    規定本應科以刑罰。惟基於刑事政策，對合於一定條件之施
    用者，則依同條例第20條、第23條之規定，施以觀察、勒戒
    及強制戒治之保安處分。毒品危害防制條例於民國92年7月9
    日修正公布，自93年1月9日施行，其中第20條、第23條將施
    用毒品之刑事處遇程序，區分為「初犯」及「5年內再犯」
    、「5年後再犯」。依其立法理由之說明：「初犯」，經觀
    察、勒戒或強制戒治後，應為不起訴處分或不付審理之裁定
    ；經觀察、勒戒或強制戒治執行完畢釋放後，「5年內再犯
    」者，因其再犯率甚高，原實施之觀察、勒戒及強制戒治既
    已無法收其實效，爰依法追訴或裁定交付審理。至於經觀察
    、勒戒或強制戒治執行完畢釋放後，「5年後再犯」者，前
    所實施之觀察、勒戒或強制戒治已足以遮斷其施用毒品之毒
    癮，為期自新及協助其斷除毒癮，仍適用「初犯」規定，先
    經觀察、勒戒或強制戒治之程序。從而依修正後之規定，僅
    限於「初犯」及「5年後再犯」二種情形，始應先經觀察、
    勒戒或強制戒治程序。倘被告於5年內已再犯，經依法追訴
    處罰，縱其第三次（或第三次以上）再度施用毒品之時間，
    在初犯經觀察、勒戒或強制戒治執行完畢釋放五年以後，已
    不合於「5年後再犯」之規定，且因已於「5年內再犯」，顯
    見其再犯率甚高，原實施觀察、勒戒或強制戒治，已無法收
    其實效，即應依該條例第10條處罰，有最高法院95年度第七
    次刑事庭會議決議、同院96年度台非字第119號判決可資參
    照。本件被告甲○○有如公訴意旨欄所列施用毒品之犯行，
    其於88年間初犯施用毒品案件經觀察、勒戒執行完畢後，復
    於同年間再犯施用毒品案件，有本院被告前案紀錄表可稽，
    則被告既於強制戒治執行完畢後，5年內再犯，並經法院判
    處罪刑確定，依公訴事實，被告又涉嫌於96年2月8日三犯施
    用第二級毒品安非他命為警查獲，即非屬上開條例第20條第
    3項所定之5年後再犯之情形，檢察官逕行起訴，即無不合，
    原判決認檢察官之起訴程序違背規定，而為不受理之判決，
    即有未合，檢察官執此上訴，為有理由，為顧及被告之審級
    利益，應由本院將原判決撤銷，發回原審法院。爰不經言詞
    辯論，逕行判決。
據上論斷，應依刑事訴訟法第369條第1項但書、第372條，判決
如主文。
中    華    民    國    97    年    3     月    5     日
                  刑事第十九庭審判長法  官  尤豐彥
                                    法  官  黃金富
                                    法  官  魏新國
以上正本證明與原本無異。
不得上訴。
                                    書記官  陳玉珍
中    華    民    國    97    年    3     月    5     日


司法院資訊處製作；財團法人民間司法改革基金會備份。
